【裁判字號】    90,訴,1914
【裁判日期】    901226
【裁判案由】    損害賠償
【裁判全文】
臺灣高雄地方法院民事判決  九十年度訴字第一九一四號
    原      告  甲○○
    訴訟代理人  陳  達
    被      告  乙○○
右當事人間請求損害賠償事件，經本院刑事庭裁定移送前來，本院判決如左：
    主    文
被告應給付原告新台幣陸拾捌萬捌仟柒佰陸拾參元及自九十年二月二十八日起至清償
日止按年息百分之五計算之利息。
原告其餘之訴駁回。
訴訟費用由被告負擔十分之九，餘由原告負擔。
本判決關於原告勝訴部分於原告以新台幣貳拾參萬元供擔保後得假執行。
原告其餘假執行之聲請駁回。
    事    實
甲、原告方面：
  一、聲明：求為判決
    (1)、被告應給付原告新台幣（下同）七十四萬八千零二十七元及自起訴狀繕本送
        達之翌日即民國九十年二月二十八日起至清償日止按年息百分之五計算之利
        息。
    (2)、願供擔保請准為假執行之宣告。
  二、陳述：
      被告於八十九年三月十四日下午三時三十分許，在騎乘車牌號碼ＴＷＰ－一六
      一號輕型機車沿高雄縣鳳山市○○路由西向東方向行駛途經該路門牌編號二一
      九號附近時，因疏未注意汽車行駛時駕駛人應注意車前狀況及兩車併行之間隔
      ，並隨時採取必要之安全措施之規定，乃竟貿然自後超前行駛，致擦撞同向適
      行其前之由伊所騎乘之車牌號碼ＯＬＵ－九二八號重型機車，使伊倒地致受有
      頭部外傷、腦挫傷、胸部挫傷、左鎖骨骨折、第三肋骨骨折、左頭頂挫創傷併
      血腫、雙膝各挫擦傷及臀部挫創傷等傷害，而伊因此之傷害業已支出醫療費用
      五萬二千六百二十七元，且伊自上開時日起至同年四月五日止之住院期間並曾
      僱用看護人員即訴外人林麗雲而支出看護費用六萬四千四百元，而出院後並因
      回診追蹤治療而支出交通費計三萬六千元，另伊原本擔任訴外人尤麗娜多化工
      廠有限公司（下稱尤麗娜多公司）之代理經銷商，按月業已預先繳納每月合約
      金一萬元，而伊因被告之過失傷害行為致自八十九年三月十五日起至同年十二
      月三十一日止皆未工作，合計損失合約金九萬五千元，又伊因此之傷害長期住
      院治療，並曾多次開刀，身心皆感痛苦，被告應賠償伊精神上之損害賠償五十
      萬元，為此乃依侵權行為損害賠償請求權請求判令被告應給付如聲明一所示之
      金額及其遲延利息。
  三、證據：提出診斷證明書、收據、費用證明書、醫療費收據、全民健康保險住院
            醫療費用清單、費用收據、藥品自行負擔收據、醫療費用收據、門診掛
            號收據、全民健康保險門診掛號費收據、免用統一發票收據、預收票據
            證明書等件為證，並請求訊問證人張國良、林麗雲。
乙、被告方面：
  一、聲明：(1)、駁回原告之訴及假執行之聲請。
            (2)、如受不利之判決，願供擔保免為假執行之宣告。
  二、陳述：
      伊於上開時日固有撞及原告，惟原告於系爭車禍之發生亦有過失，不應全由伊
      負損害賠償之責，而原告請求金額過高，亦非伊能力所能負擔。
丙、本院依職權查詢兩造財產歸戶資料，並調閱被告八十八年度綜合所得稅申報資料
    。
    理    由
一、本件原告主張被告於上開時日騎乘車牌號碼ＴＷＰ－一六一號輕型機車沿高雄縣
    鳳山市○○路由西向東方向行駛途經該路二一九號附近時，因疏未注意車前狀況
    及兩車併行之間隔，乃即貿然自後超前行駛而致擦撞同向適行其前之由伊所騎乘
    之車牌號碼ＯＬＵ－九二八號重型機車，使伊因此倒地而致受有頭部外傷、腦挫
    傷、胸部挫傷、左鎖骨骨折、第三肋骨骨折、左頭頂挫創傷併血腫、雙膝各挫擦
    傷及臀部挫創傷等傷害，為此乃依侵權行為損害賠償請求權請求判令被告應賠償
    醫療、看護、交通費用及減少勞動損失、精神慰撫金計七十四萬八千零二十七元
    及自起訴狀繕本送達之翌日起至清償日止按年息百分之五計算之利息等語，被告
    則以原告於系爭車禍之發生亦有過失，自不應由伊負全部之損害賠償責任，且原
    告請求金額亦屬過高等語置辯。
二、本件原告主張被告於上開時日騎乘前揭機車沿高雄縣鳳山市○○路由西向東方向
    行駛途經右該路段附近時，因疏未注意其車前狀況及兩車併行之間隔，乃即貿然
    自後超前行駛而致擦撞同向適行其前之由伊所騎乘之上開機車，使伊因此倒地而
    受有前述傷害乙節，此有診斷證明書、本院九十年度交易字第五二號刑事判決書
    等件在卷可稽，並經本院查閱上開卷附刑事卷宗影本無訛，被告於此固不爭執而
    堪信原告此部分主張為真實，惟被告則另以前揭情詞置辯。按汽車行駛時，駕駛
    人應注意車前狀況及兩車併行之間隔，並隨時採取必要之安全措施，道路交通安
    全規則第九十四條第三項定有明文。經查，系爭車禍發生後被告乃停車於路旁，
    而訴外人蘇炎城見狀欲送原告前往就醫時，乃曾詢問被告是否係其肇事，被告則
    答以係其撞到之語乙節，此經證人蘇炎城於上開刑事案件偵查及審理中到庭具結
    證述在卷，而被告於上開刑事案件審理中並已自承「感覺有擦撞到原告」之語（
    九十年二月二十一日訊問筆錄參照），又本件車禍發生後，被告所騎乘之機車業
    已移開現場，而原告所駕機車則頭南尾北橫倒於光遠路東向慢車道之上，後輪壓
    於快、慢車道分隔線之上，其後留有自快車道向慢車道交會處向東延伸之刮地痕
    四．九公尺等情，此有上開刑事卷宗所附道路交通事故調查報告表、照片等件在
    卷足憑，是依肇事後原告車輛停止位置、雙方行向、現場狀況及兩造與證人所述
    內容以觀，本件車禍顯係因被告自後欲行超越前行之原告時未注意其車前狀況並
    兩車併行之間隔以致擦撞，而原告乃係前行之車輛，依前車難防後車之原則，其
    於本件車禍之發生自無過失甚明，此亦核與台灣省高屏澎區車輛行車事故鑑定委
    員會所為鑑定結果相符（卷附鑑定意見書參照），是系爭車禍僅應為被告過失所
    肇致，原告於此並無過失可言，被告所辯原告於系爭車禍亦有過失云云自無足採
    。今系爭車禍既均為被告之過失所肇致，從而本件原告依侵權行為損害賠償請求
    權主張被告應負侵權行為責任者，依法洵屬有據，自應予以准許。
三、按不法侵害他人之身體或健康者，對於被害人因此喪失或減少勞動能力，或增加
    生活上之需要時，應負損害賠償責任，又不法侵害他人之身體、健康、名譽、自
    由、信用、隱私、貞操，或不法侵害其他人格法益而情節重大者，被害人雖非財
    產上之損害，亦得請求賠償相當之金額，民法第一百九十三條第一項及修正後民
    法第一百九十五條第一項分別定有明文。今本件被告既因上開過失而致原告受有
    前述傷害，其就此自應負侵權行為之損害賠償責任，茲就原告所得請求之損害賠
    償金額計算如后：
    (1)、醫療費用：
        本件原告因系爭車禍受傷後，乃自八十九年三月十四日起至同年月二十二日
        在大東醫院住院治療，旋於同年月二十五日起至四月五日止則於大同醫院住
        院施作鋼板釘固定手術，嗣出院後則陸續於上開二院及高雄縣立鳳山醫院、
        大同中醫院院、劉永豐診所、進興中醫診所等處門診治療，計支出醫療費用
        二萬零九百六十三元，此有診斷明書、收據、費用證明書、醫療費收據、全
        民健康保險住院醫療費用清單、費用收據、藥品自行負擔收據、醫療費用收
        據、門診掛號收據、全民健康保險門診掛號費收據等件在卷可稽，經核該等
        費用均屬醫療必要之支出，依法自應予以准許；又本件原告復行主張其於治
        療期間另於裕昇藥局購買維骨力、益固示膠囊服用，共計支出二萬七千五百
        元云云，並提出免用統一發票收據等件為證，然原告是否有服用上開藥物之
        必要，依原告情況並無從判定，且此諸藥物對原告之傷害是否存有療效尚非
        無疑，而原告就此服藥治療之必要性或有效性亦無法提出相當之證明，是原
        告主張支出上開藥物費用，尚難認係醫療所必要之支出，原告此部分之請求
        礙難准許。
    (2)、工作損失部分：
        本件原告原擔任訴外人尤麗娜多公司之代理經銷商，並於簽約期間（八十九
        年一月二十八日起至同年十二月二十八日止）即已預先繳納每月一萬元之合
        約金計十二萬元完畢乙節，此有預收票據證明書乙紙在卷可稽，並據其提出
        票據原本經本院查驗無訛，而原告所受傷害中較為嚴重者乃為左側鎖骨粉碎
        性骨折、左側第二、三肋骨骨折，其門診則持續至八十九年十二月二十九日
        以後，且並於九十年四月二十五日始住院拔除骨板釘乙節，此有診斷證明書
        、醫療費用收據、大同醫院高市大醫歷字第四三五五號函件在卷可憑，是本
        件原告既係至九十年四月二十五日始行住院拔釘，且其於八十九年十二月底
        前並均仍在門診中，其於此療程內既因骨折休養治療而無法再從事原任經銷
        工作，則原告請求被告賠償其自肇事日起至八十九年十二月二十八日止之經
        銷簽約期間已預先繳納之合約金計九萬五千元洵屬合理適當，自應予以准許
        。
    (3)、看護費用：
        本件原告於系爭車禍受傷住院後，乃自斯時起至八十九年四月五日止，由其
        家屬即訴外人林陳碧玉向看護中心僱請訴外人林麗雲擔任看護工作，計因此
        支出看護費用六萬四千四百元乙節，此有收據乙紙在卷可稽，並經證人林麗
        雲到庭具結證述在卷，是上開費用既係原告住院期間（八十九年三月十四日
        至同年月二十二日於大東醫院住院，同年月二十五日至四月五日於大同醫院
        住院）所支出，且亦核屬必要，此自屬原告增加生活上需要之支給，依法自
        應予以准許。
    (4)、交通費用：
        本件原告主張其自八十九年四月五日出院後，乃自同年月七日起至同年七月
        六日止僱請訴外人張國良充任司機以回診治療，因而支出交通費三萬六千元
        等語，並據提出收據乙紙為證，惟查，訴外人張國良並非以計程車為業，其
        乃係應原告之母請託而自行開車接送原告前往看病，三萬六千元乃係原告欲
        以補貼之油錢，訴外人張國良就此原不接受，後因原告之母堅持始行收下乙
        節，此經證人張國良到庭具結證述在卷，是上開款項原係原告欲以補貼證人
        張國良之油資，其數額除真實油耗外原含有致謝之意，此之款項自非全係交
        通所必要之費用支出而應予部分翦除甚明，另就原告所提醫療費用收據門診
        日期以觀，其於上開期間乃曾看診二十一天次（其中劉永豐診所自八十九年
        五月二日起至同年月二十六日止計支出七百元，依其每次門診費一百元計算
        自應為七天次，其餘各醫院則為十四天次），是原告於此期間得請求之交通
        費用，衡情應以此之二十一天次以每日四百元計算較為妥當，原告得請求之
        金額自僅應為八千四百元，其逾此範圍外之請求尚屬無據。
    (4)、精神慰撫金部分：
        本件原告因上開車禍而致受有頭部外傷、腦挫傷、胸部挫傷、左鎖骨骨折、
        第三肋骨骨折、左頭頂挫創傷併血腫、雙膝各挫擦傷及臀部挫創傷等傷害，
        並因此住院手術治療二十一日，嗣再於九十年四月二十五日至同年月二十六
        日住院行骨板釘拔除手術乙節，此有大東醫院診斷證明書、大同醫院高市大
        醫歷字第四三五五號函等件可稽，是本件原告因此之傷害而歷經住院開刀、
        門診、拔釘等漫長過程，其精神應受有痛苦可堪認定，而原告係專科畢業，
        受傷前原任保養品經銷工作，每月收入不固定，無其他財產，另被告於八十
        八年間則係於翊馨通信有限公司、高盟行任職，八十八年度所得總額為二十
        四萬三千三百九十六元，亦無其他財產乙節，此有財產歸戶資料、綜合所得
        稅核定通知書等件在卷可稽，爰審酌原告社會地位、經濟狀況、傷害程度等
        一切情狀，認以原告請求之慰撫金五十萬元尚屬相當，自應予以准許。
    縱上所述，本件原告得請求之金額計為六十八萬八千七百六十三元，從而本件原
    告侵權行為損害賠償請求權請求判令被告應賠償六十八萬八千七百六十三元為有
    理由，自應予以准許，其逾此部分範圍外之請求即屬無據，自應予以駁回。
四、本件原告陳明願供擔保請准為假執行之宣告，經核並無不合，爰就原告勝訴部分
    ，酌定相當之擔保金額准許之，至原告敗訴部分，其假執行之聲請即失所依附，
    自應予以駁回。
五、本件為判決基礎之法律關係已臻明確，兩造其餘之攻擊防禦方法核與判決結果不
    生影響，毋庸一一論列，併此敘明。
六、據上論結，本件原告之訴為一部有理由，一無理由，爰依民事訴訟法第七十九條
    前段、第三百九十條第二項，判決如主文。
中      華      民      國      九十      年    十二    月     二十六    日
                              臺灣高雄地方法院民事第五庭
~B法  官  黃  宏  欽
右為正本係照原本作成。
如不服本判決，應於判決送達後廿日內，向本院提出上訴狀並表明上訴理由，如於本判決
宣示後送達前提起上訴者，應於判決送達後十日內補提上訴理由書（須附繕本）。
中      華      民      國    九十      年     十二     月     二十六     日
~B法院書記官  史華齡


司法院資訊處製作；財團法人民間司法改革基金會備份。
